臺北高等行政法院判決　　　　　　　　　　　　　　　　　九十年度簡字第一三號
　　原　　　告　甲○○○○○○.
　　被　　　告　臺北市稅捐稽徵處
　　代　表　人　乙○○處長）.
右當事人間因營業稅事件，原告不服財政部中華民國八十九年十一月九日台財訴第0
000000000號訴願決定，提起行政訴訟。本院判決如左：
　　主  文
原告之訴駁回。
訴訟費用由原告負擔。
　　事  實
緣原告係經營理髮業之營業人，經被告所屬文山分處核定按查定銷售額方式課徵營業
稅，其民國（以下同）八十八年七至九月期查定銷售額計新台幣（以下同）二、○三
七、六○○元，營業稅額計二○、三七六元。原告不服，主張原核定未實際調查工作
人數、工作量、單價云云，申經復查結果，未獲變更，乃提起訴願，遭駁回後，遂向
本院提起本件行政訴訟。茲摘敘兩造之訴辯意旨如左：
甲、原告方面：
一、聲明：求為判決訴願決定及原處分均撤銷。
二、陳述：
１、按「小規模營業人及其他經財政部規定免予申報銷售額之營業人，其營業稅稅率
    為百分之一。」、「農產品批發市場之承銷人、銷售農產品之小規模營業人、小
    規模營業人及其他經財政部規定免予申報銷售額之營業人，除申請按本章第一節
    規定計算營業稅額並依第三十五條規定申報繳納者外，就主管稽徵機關查定之銷
    售額按第十三條規定之稅率計算營業稅額。」、「依第二十一條規定，查定計算
    營業稅額之典當業及依第二十三條規定，查定計算營業稅額之營業人，由主管稽
    徵機關查定其銷售額及稅額，每三個月填發繳款書通知繳納一次。」及「本法稱
    其他經財政部規定免予申報銷售額之營業人，指左列營業性質特殊之營業人：理
    髮業。」分別為營業稅法第十三條第一項、第二十三條、第四十條第一項及同法
    施行細則第十條第一款所明定。次按「營業人經營左列業別者，主管稽徵機關應
    依實際營業情形分業查定，其每月銷售額之計算方法或公式如左：．．．八、理
    髮業：（一）理髮業：每月銷售額＝工作人數×每人每日平均工作量×單價×（
    30日－公休日數）。如有兼營按摩、指壓、油壓、臉部保養、髮型設計等服務，
    及兼售洗髮水、洗髮精等均應照實際收費合併計算。（二）美容業：每月銷售額
    ＝工作人數×每人每日平均工作量×單價×（30日－公休日數）。如屬洗髮、電
    （燙）髮、剪髮比照理髮業計算，其他按摩美容、臉部保養、新娘化粧、髮型設
    計等服務，以及銷售洗髮水、洗髮精等，均應按照實際收費合併計算。」亦為財
    政部七十九年六月十二日台財稅第000000000號令發布之營業稅特種稅
    額查定辦法第六條第八款所規定，以上稅法適用規定，徵納雙方皆無異議。
２、惟依訴願決定書謂係引用被告所屬文山分處依據營業稅特種稅稅額查定辦法，派
    員在原告現場實地查訪後，予以核定稅額，並維持原決定。
３、但詳細分析被告計算式，係假設每月工作三十日，全年無休，以目前社會環境及
    勞基法規定，應無可能；另其計算期間為每日全天人次數，則請調閱被告訪查時
    間為何時段，為全日或僅為幾分鐘；再者，全日觀察中，每位工作人員工作包括
    洗髮、燙髮、剪髮、護髮等，依工作時間分配，亦應無可能；同時，依該辦法規
    定，被告應依實際營業情形分業查定每月銷售額，則被告僅憑「一時」查定，即
    推定一天營業額，再推定為一年營業額，並未區分營業額淡旺月份，顯與營業稅
    特種稅稅額查定辦法之規定有違，被告應重行依營業稅特種稅稅額查定辦法另行
    查定實際營業額。
４、為此，依法提起行政救濟，請判決如訴之聲明。
乙、被告方面：
一、聲明：求為判決如主文所示。
二、陳述：
１、按營業稅法第十三條第一項規定：「小規模營業人及其他經財政部規定免予申報
    銷售額之營業人，其營業稅稅率為百分之一。」同法第二十三條規定：「農產品
    批發市場之承銷人、銷售農產品之小規模營業人、小規模營業人及其他經財政部
    規定免予申報銷售額之營業人，除申請按本章第一節規定計算營業稅額並依第三
    十五條規定申報繳納者外，就主管稽徵機關查定之銷售額按第十三條規定之稅率
    計算營業稅額。」同法第四十條第一項、第三項規定：「依第二十一條規定，查
    定計算營業稅額之典當業及依第二十三條規定，查定計算營業稅額之營業人，由
    主管稽徵機關查定其銷售額及稅額，每三個月填發繳款書通知繳納一次。」「前
    二項查定辦法，由財政部定之。」同法施行細則第十條第一款規定：「本法稱其
    他經財政部規定免予申報銷售額之營業人，指左列營業性質特殊之營業人：一、
    理髮業。」財政部八十八年六月二十九日台財稅第000000000令發布修
    正之營業稅特種稅額查定辦法第六條規定：「營業人經營左列業別者，主管稽徵
    機關應依實際營業情形分業查定，其每月銷售額之計算方法或公式如左：
    八、理髮業：
    （一）理髮業：
    每月銷售額＝工作人數×每人每日平均工作量×單價×（30日－公休日數）。
    如有兼營按摩、指壓、油壓、臉部保養、髮型設計等服務，及兼售洗髮水、洗髮
    精等均應照實際收費合併計算。
    （二）美容業：
    每月銷售額＝工作人數×每人每日平均工作量×單價×（30日－公休日數）。
    如屬洗髮、電（燙）髮、剪髮比照理髮業計算，其他按摩美容、臉部保養、新娘
    化粧、髮型設計等服務，以及銷售洗髮水、洗髮精等，均應按照實際收費合併計
    算。」
２、卷查原告係經營理髮業之營業人，系爭期間之銷售額，經被告所屬文山分處於原
    告申請復查八十八年四至六月期查定營業稅額時，已重行按首揭營業稅特種稅額
    查定辦法規定，派員實地訪查後，核實查定原告每月之銷售額為六七九、二○○
    元：
    〔洗髮：11（人）×7（人次＼日）×180元×28日＝388,080元；剪髮：6（人）
    ×1（人次＼日）×400（元）×28日＝67,200元；燙髮：4（人）×1（人次＼日
    ）×2,000（元）×28日＝224,000元〕
    是被告於復查決定時維持系爭期間查定營業稅額，揆諸首揭法條規定，並無不合
    ，請判決駁回原告之訴。
３、原告主張應依實際營業情形分業查定每月銷售額等語，惟如前所述，被告所屬文
    山分處業已依營業稅特種稅額查定辦法規定派員至原告營業場所，根據實際情況
    核算原告銷售額及稅額，原告理由自無可採。
４、綜上論結，原告之訴應認為無理由，請判決駁回原告之訴。
　　理  由
一、按「簡易訴訟程序之裁判得不經言詞辯論為之。」，行政訴訟法第二百三十三條
    第一項定有明文，合先敘明。
二、按「小規模營業人及其他經財政部規定免予申報銷售額之營業人，其營業稅稅率
    為百分之一。」、「農產品批發市場之承銷人、銷售農產品之小規模營業人、小
    規模營業人及其他經財政部規定免予申報銷售額之營業人，除申請按本章第一節
    規定計算營業稅額並依第三十五條規定申報繳納者外，就主管稽徵機關查定之銷
    售額按第十三條規定之稅率計算營業稅額。」、「依第二十一條規定，查定計算
    營業稅額之典當業及依第二十三條規定，查定計算營業稅額之營業人，由主管稽
    徵機關查定其銷售額及稅額，每三個月填發繳款書通知繳納一次。」及「本法稱
    其他經財政部規定免予申報銷售額之營業人，指左列營業性質特殊之營業人：一
    、理髮業。」分別為營業稅法第十三條第一項、第二十三條、第四十條第一項及
    同法施行細則第十條第一款所明定。次按「營業人經營左列業別者，主管稽徵機
    關應依實際營業情形分業查定，其每月銷售額之計算方法或公式如左：．．．八
    、理髮業：（一）理髮業：每月銷售額＝工作人數×每人每日平均工作量×單價
    ×（日－公休日數）。如有兼營按摩、指壓、油壓、臉部保養、髮型設計等服
    務，及兼售洗髮水、洗髮精等均應照實際收費合併計算。（二）美容業：每月銷
    售額＝工作人數×每人每日平均工作量×單價×（日－公休日數）。如屬洗髮
    、電（燙）髮、剪髮比照理髮業計算，其他按摩美容、臉部保養、新娘化粧、髮
    型設計等服務，以及銷售洗髮水、洗髮精等，均應按照實際收費合併計算。」亦
    為財政部七十九年六月十二日台財稅第000000000號令發布之營業稅特
    種稅額查定辦法第六條第八款所規定。
三、本件原告係經營理髮業之營業人，其八十八年七至九月期營業稅，經被告所屬文
    山分處查定銷售額計二、○三七、六○○元，營業稅額計二○、三七六元。原告
    不服，主張原核定未實際調查工作人數、工作量、單價云云，申請復查，經被告
    派員實地訪查後，核實查定原告每月銷售額為六七九、二○○元〔洗髮：11（人
    ）×7（人次＼日）×180元×28日＝388,080元 ；剪髮：6（人）×1（人次＼日
    ）×400（元）×28日＝67,200元；燙髮：4（人）×1（人次＼日）×2,000（元
    ）×28日＝224,000元 〕，並按百分之一稅率計算八十八年七至九月期營業稅為
    二○、三七六元，復查決定乃維持原核定，訴願決定機關核無不妥。原告於訴願
    中訴稱，訪查時間過短，每日每月之營業狀況不一，如無法每日實地觀察，而運
    用推估課稅，應比照同區域五百公尺以內商圈的其餘美容院每人產值推估計算，
    方為合理云云，資為辯解。訴願決定機關以，本件復查時，被告已根據實際情況
    核算當期之銷售額及稅額，業如前述，況營業稅之計徵，係就各該營業人之營業
    額核計，與其他營業人之產值無涉，所稱尚無足採，而維持原處分。
四、原告於本件行政訴訟中猶執前詞爭議，惟經本院審核被告所屬文山分處核定按查
    定銷售額方式課徵營業稅，原告八十八年七至九月期查定銷售額計二、○三七、
    六○○元，核定營業稅額計二○、三七六元之處分所持之右開理由，暨訴願機關
    決定駁回原告之訴願所持之右開理由，均無不妥，是原告之陳詞均不可採。從而
    ，被告所為之上開處分，揆諸首揭規定，並無違誤，訴願決定予以維持，亦無不
    合。原告徒執前詞，訴請撤銷訴願決定及原處分，並無理由，應予駁回。
五、兩造其餘攻擊防禦方法與本件判決結果不生影響，故不逐一論述，併此敘明。
據上論結，本件原告之訴為無理由，爰依行政訴訟法第二百三十三條第一項、第二百
三十六條、第一百九十五條第一項後段、第九十八條第三項前段判決如主文。
中　　華　　民　　國　　　九十一　　　年　　　五　　　月　　　十七　　　日
　　　　　　　　　　　　　　　臺 北 高 等 行 政 法 院  第 三 庭
                     　　                    法    官  吳 慧 娟
右為正本係照原本作成。
本件以訴訟事件所涉及之法律見解具有原則性者為限，始得於本判決送達後二十日
內向本院提出上訴狀並表明上訴理由，如已於本判決宣示後送達前提起上訴者，應
於判決送達後二十日內補具上訴理由（均按他造人數附繕本），且經最高行政法院
許可後方得上訴。
中　　華　　民　　國　　　九十一　　年　　　五　　　　月　　　十七　　　日
            　　　　　　　　　　　　　　     書 記 官  林 玉 卿
